【裁判字號】    97,易,652
【裁判日期】    980311
【裁判案由】    詐欺等
【裁判全文】
臺灣宜蘭地方法院刑事判決               97年度易字第652號
公  訴  人  臺灣宜蘭地方法院檢察署檢察官
被      告  甲○○
上列被告因犯詐欺案件，經檢察官提起公訴（97年度偵字第2127
號），本院判決如下：
    主  文
甲○○犯詐欺取財罪，處拘役伍拾日，如易科罰金，以新臺幣壹
仟元折算壹日。
    事  實
一、甲○○於民國97年5月4日下午2時許，在宜蘭縣員山鄉○○
    村○○路1之10號八甲漁場餐廳內用餐後，發覺鄰桌客人乙
    ○○所遺失之數位攝影機後，將該數位攝影機交予八甲漁場
    餐廳之櫃檯人員許文蘭，詎於當日下午3時許，甲○○竟意
    圖為自己不法之所有，以向櫃檯人員許文蘭佯稱該數位攝影
    機係其兄長所遺失並留下不實之聯絡電話及姓名之方式施用
    詐術，使許文蘭陷於錯誤，誤以為該數位攝影機確為甲○○
    之兄長所遺失，而交付該數位攝影機予甲○○，甲○○因此
    詐得該數位攝影機1部。嗣於當日下午5時許，乙○○發覺遺
    失數位攝影機而打電話告知八甲漁場餐廳，經以甲○○所留
    之電話聯絡後，發覺為空號始報警，經警依當日刷卡消費資
    料而循線查獲。
二、案經宜蘭縣政府警察局宜蘭分局報請臺灣宜蘭地方法院檢察
    署檢察官偵查起訴。
    理  由
壹、證據能力部分：
    按被告以外之人於審判外之言詞或書面陳述，除法律有規定
    者外，不得作為證據，刑事訴訟法第159條第1項定有明文。
    查本件證人乙○○、許文蘭於警詢之供述，雖屬被告以外之
    人於審判外之陳述，惟被告甲○○於本院調查證據時，已知
    有同法第159條第1項不得為證據之情形，而未於言詞辯論終
    結前聲明異議，依同法第159條之5第2項之規定，視為有同
    條第1項之同意，本院審酌上開證人之言詞陳述作成時之情
    況，認為適當，爰依同法第159條之5第1項之規定認有證據
    能力，合先敘明。
貳、實體部分：
一、訊據被告甲○○固坦承有於上開時地以該數位攝影機為其兄
    所有為由而取走該數位攝影機等情，惟矢口否認有何詐欺取
    財之犯行，辯稱：是要把數位攝影機寄回去，沒有要詐騙數
    位攝影機的意思云云。經查，上開事實，業據被害人乙○○
    於偵查中證述：「我是當天下午2點多到該八甲漁場餐廳用
    餐，後來在下午3點多我們離開，我忘了把數位攝影機帶走
    ，我打電話去餐廳問，餐廳那邊的人說被人撿到又被人領走
    了，我問他有沒有領走那個人的資料，我記得名字是林美麗
    ，我有立刻在車上用手機撥打電話，發現是空號，後來才報
    警處理」等語明確（見偵查卷第7-8頁筆錄），核與證人許
    文蘭於偵查中證稱：「他把東西交到櫃檯之後約隔了1個多
    小時，那個女的又匆匆忙忙回來跟我說那包東西是他哥哥掉
    的數位攝影機，他哥哥人已經回臺北了，但他哥哥有打電話
    跟他說這件事，因為他人還在宜蘭，所以他就過來拿，當時
    我不疑有他，我就把東西交給那個女的，我記得他留的名字
    好像是林美麗，他的電話是住家的電話」等語相符（見偵查
    卷第5-6頁筆錄），可知被告確係以佯稱該數位攝影機為其
    兄所有為由之方式而取走該數位攝影機，且於櫃檯所留之資
    料，亦非其真實之資料，使被害人無法聯絡追索，顯見被告
    確有施用詐術詐取財物之犯意甚明。至被告雖又辯稱其係為
    將該數位攝影機寄回予被害人云云，然被告既不知遺失之被
    害人為何人，如何將該數位攝影機寄回？且被告自承現住居
    所位於臺北縣三重市，於餐廳留下之住址為臺北縣新莊市，
    該新莊市之住址已搬離6、7年等情在卷，則若被告非有詐欺
    之犯意，何以故意留下其已搬離6、7年之久之地址予餐廳之
    人員？顯見被告確有為自己不法所有之詐欺犯意無誤，被告
    空言辯稱其無詐欺之犯意云云，尚屬無據。綜上所述，本件
    事證明確，被告詐欺取財犯行堪以認定，應依法論科。
二、核被告所為，係犯刑法第339條第1項之詐欺取財罪（檢察官
    起訴書贅載刑法第337條侵占遺失物罪，業經蒞庭檢察官當
    庭更正刪除）。爰審酌被告施用詐術詐取他人財物，侵害他
    人財產法益，其犯罪之動機、目的、所生危害，及其犯後態
    度等一切情狀，量處如主文所示之刑，並諭知易科罰金之折
    算標準。
據上論斷，應依刑事訴訟法第299條第1項前段，刑法第339條第
1項、第41條第1項前段，刑法施行法第1條之1第1項、第2項前段
，判決如主文。
本案經檢察官張立言到庭執行職務
中    華    民    國    98    年    3     月    11    日
                  刑事第二庭審判長法  官  黃永勝
                                  法  官  陳映佐
                                  法  官  鄭貽馨
以上正本證明與原本無異。
如不服本判決應於收受送達後十日內向本院提出上訴書狀，並應
敘述具體理由；其未敘述上述理由者，應於上訴期間屆滿後二十
日內向本院補提理由書(均須按他造當事人之人數附繕本)「切勿
逕送上級法院」。
                                  書記官  高雪琴
中    華    民    國    98    年    3     月    12    日
附錄本案論罪科刑法條全文：
中華民國刑法第339條第1項
（普通詐欺罪）
意圖為自己或第三人不法之所有，以詐術使人將本人或第三人之
物交付者，處5年以下有期徒刑、拘役或科或併科1千元以下罰金
。


司法院資訊處製作；財團法人民間司法改革基金會備份。
